臺灣板橋地方法院交通事件裁定　　　100年度交聲字第4058號
原處分機關　臺北市交通事件裁決所
異　議　人　李秀英
　　　　　　　　　　樓
上列異議人因違反道路交通管理處罰條例案件，對於臺北市交通
事件裁決所於100 年10月19 日以北市裁催字第裁22-ZIQ038732
號所為之裁決處分，聲明異議，本院裁定如下：
    主  文
異議駁回。
    理  由
一、原處分意旨略以：異議人即受處分人李秀英所有之車牌號碼
    8725-DV 號自用小客車於民國100 年4 月4 日13時5 分許，
    行經高速公路頭份收費站北上第6 車道（即電子收費ETC 車
    道），因未申裝ETC 而未完成通行費扣款，嗣經營運單位即
    遠通電收股份有限公司（下稱遠通公司）寄發通行費催繳通
    知單，然李秀英未於補繳期限即100 年5 月25日前補繳通行
    費，而有「汽車行駛於應繳費之公路不依規定繳費（未申裝
    戶行駛電子收費車道，100 年4 月4 日13時5 分過違規地點
    ，經通知補繳，繳費期限100 年5 月25日未補繳」之違規行
    為，經內政部警政署國道公路警察局第九警察隊頭城分隊警
    員逕行舉發，嗣經原處分機關函請原舉發單位即交通部國道
    高速公路局查證後仍認異議人有前揭違規屬實，原處分機關
    乃依道路交通管理處罰條例第27條第1 項、道路交通管理事
    件統一裁罰基準表及處理細則第41條、43條、第44條、第67
    條規定，裁處罰鍰新臺幣（下同）4,500 元。
二、異議意旨略以：伊在收到交通裁決書前並未接獲高速公路
    ETC 通行費催繳通知單，以致逾期未能在繳費期限內繳納而
    被處罰4,500 元，伊認為在催繳程序上有瑕疵，伊實為不知
    而非惡意拒繳，據此，不服原裁決處分，爰依法聲明異議云
    云。
三、按汽車行駛於應繳費之公路、橋樑、隧道或輪渡，不依規定
    繳費者，處汽車所有人或駕駛人3,000 元以上6,000 元以下
    罰鍰，並追繳欠費；汽車通行於應繳通行費之公路，經收費
    站不依規定繳費者，徵收機關應向其追繳通行費及加收追繳
    作業費用；有第1 項違規行為者，另由公路主管機關依道路
    交通管理處罰條例第27條規定處罰之，道路交通管理處罰條
    例第27條第1 項、公路通行費徵收管理辦法第15條第1 項、
    第3 項分別定有明文。次按，交通部臺灣區○道○○○路局
    為辦理電子收費申裝及欠費追繳作業，依據公路通行費徵收
    管理辦法相關規定訂定交通部臺灣區○道○○○路局電子收
    費申裝及欠費追繳作業注意事項，依該作業注意事項第13
    點第1 項及第2 項、第17點分別規定：「車輛不依規定繳納
    通行費，營運單位之自動收費系統應將該用路人車輛之車種
    、牌照號碼、通行時間、地點、行駛方向等予以記錄並照相
    或錄影存記。營運單位應依本局查明之車籍資料，製發『補
    繳通行費及作業處理費通知單』，追繳通行費並加收作業處
    理費用。但因系統因素致無法完成扣繳交易者，不另收作業
    處理費。」、「用路人應依『補繳通行費及作業處理費通知
    單』所列金額及繳費期限完成補繳，逾補繳期限截止日未繳
    納者，依法舉發。」再按，「處理違反道路交通管理事件之
    程序及統一裁罰基準，應依處理違反道路交通管理事件統一
    裁罰基準及處理細則之規定辦理。前項統一裁罰基準，如附
    件違反道路交通管理事件統一裁罰基準表。」違反道路交通
    管理事件統一裁罰基準及處理細則第2 條第1 項、第2 項分
    別定有明文；又按處理違反道路交通管理事件，有關文書送
    達之程序，依行政程序法之規定；而不能依行政程序法第72
    條規定對應受送達人之住居所、事務所或營業所為之或對其
    他得會晤應受送達人之處所送達，亦無法依同法第73條將文
    書付與有辨別事理能力之同居人、受僱人或應送達處所之接
    收郵件人員時，得將文書寄存送達地之地方自治或警察機關
    ，並作送達通知書2 份，1 份黏貼於應受送達人住居所、事
    務所、營業所或其就業處所門首，另1 份交由鄰居轉交或置
    於該送達處所信箱或其他適當位置，以為送達；由郵政機關
    為送達者，得將文書寄存於送達地之郵政機關，處理細則第
    5 條、行政程序法第74條第1 項及第2 項亦分別規定甚明。
    另按民事訴訟文書之寄存送達，依92年2 月7 日修正公布、
    同年9 月1 日施行之民事訴訟法第138 條第2 項規定，自寄
    存之日起，經10日發生效力，此因應受送達人未必能即時領
    取訴訟文書而知悉其內容，故特設此規定以保障其權益。行
    政程序法雖未如前述民事訴訟法增設第138 條第2 項規定，
    但基於保障應受送達人權益之同一理由，解釋上應認為有上
    開規定之類推適用。經查：
(一)、本件異議人即受處分人李秀英所有之車牌號碼8725-DV號自
    用小客車於100 年4 月4 日下午13時5 分許，行經高速公路
    頭份收費站北上第6 車道（即電子收費ETC 車道），因未申
    裝ETC 而未完成通行費扣款，嗣經營運單位即遠通電收股份
    有限公司（下稱遠通公司）寄發通行費催繳通知單，然李秀
    英未於補繳期限即100 年5 月25日前補繳通行費，而有「汽
    車行駛於應繳費之公路不依規定繳費（未申裝戶行駛電子收
    費車道，100 年4 月4 日13時5 分過違規地點，經通知補繳
    ，繳費期限100 年5 月25日未補繳」之違規行為，經內政部
    警政署國道公路警察局第九警察隊頭城分隊值勤警員逕行舉
    發，嗣經原處分機關函請原舉發單位即交通部國道高速公路
    局查明，交通部臺灣區○道○○○路局頭城收費站於100 年
    11月18日以高頭稽字第1000002079號函稱：「..... 三、經
    查旨揭舉發單系爭之通行費催繳通知單，掛號號碼：000000
    00000000，於100 年5 月11日寄存，......另舉發單號：ZI
    Q038732 ），掛號號碼：260036，於100 年7 月5 日寄存，
    以上信件因未獲會晤本人亦無受領文書之同居人、受雇人或
    應送達處所之接受郵件人員，已將該送達文書寄存於青年郵
    局（處理局- 台北郵局），並作送達通知書二份，一份黏貼
    於應受送達人門首，另一份置於受送達處所信箱或適當位置
    ，以為送達，掛號投遞地址為李秀英- 台北市○○區○○里
    ○○路○ 段504 巷19號8 樓（詳如附件）。按行政程序法第
    72、73、74條，無論應受送達人實際上於何時受領文書，均
    以寄存之日期視為收受送達之日期，而發生效力，基於通知
    已完成送達程序，台端未能於期限內補繳，高公局依法舉發
    ，請諒察。四、提醒台端：通行費催繳通知單及交通違規單
    據等行政文書自99年3 月1 日起以登記之「通信地址」為優
    先寄送，再依序為戶( 車) 籍地址，建議您儘早至監理機關
    辦理申請通訊地址，另戶（車）籍地址如有變更，亦請至監
    理單位辦理變更登記，俾避免無法收取單據，或致逾期繳費
    加罰。」各情，有交通部臺灣區○道○○○路局頭城收費站
    100 年11月18日高頭稽字第1000002079號函、內政部警察署
    國道公路警察局警察局100 年6 月28日公警局交字第ZIQ038
    732 號舉發違反道路交通管理事件通知單存根聯、交通部公
    路總局臺北市交通事件裁決所100 年10月19日北市裁催字裁
    22-ZIQ038732號裁決書等附卷可稽。
(二)、異議人雖以前詞置辯，惟查本件高速公路通行費之催繳通知
    ，業經國道高速公路局委託遠通公司送達，其送達程序係以
    異議人違規當時之戶籍地「臺北市○○區○○里○○路○段
    504 巷19號8樓」為送達處所，並經郵務士於100年5月11日
    送達於該址，因未獲會晤本人，亦無受領文書之同居人、受
    僱人或應送達處所之接收郵件人員，郵務士遂依上開行政程
    序法關於寄存送達之規定，於同日將該份催繳通知寄存於青
    年郵局，並作送達通知書2份，1份黏貼於應受送達人上址住
    所門首，另1份置於該受送達處所信箱或適當位置，以為送
    達各情，有高速公路通行費催繳通知單送達證書1紙附卷可
    稽，而上開送達地址「臺北市○○區○○里○○路○段504巷
    19號8樓」，係異議人違規當時之戶籍地，並為異議人所駕
    上開車輛之車籍地等情，亦有本院職權查詢之個人基本資料
    查詢結果表及車號查詢汽車車籍查詢結果表各1紙在卷可憑
    ，可知上開地址確為異議人違規當時依法登記之戶籍地及車
    籍所在地無疑，足徵前揭通行費之催繳通知單於寄存送達之
    日起算10日後，已於100年5月21日合法送達於異議人，且不
    因異議人實際上有無收受而有異，是異議人對於已合法送達
    之催繳通知單，未依規定於期限內補繳通行費，自屬道路交
    通管理處罰條例第27條第1項所稱之「不依規定繳費」，則
    異議人以前詞置辯併聲明異議云云，自難憑採；茲異議人未
    於繳費期限內完成補繳通行費，遠通公司依規定移送舉發單
    位逕行舉發異議人有違反道路交通管理處罰條例第27條第1
    項未依規定繳費之違規情事，處理舉發程序於法尚無不符之
    處，亦難認原處分有何違法或不當之情。
(三)、另按汽車所有人名稱、住所等如有變更，應向公路監理機關
    辦理登記；車主、駕駛人依規定向公路監理機關申領之車輛
    牌照、駕駛執照，係以戶籍住所為登記地址；基於社會現況
    及便民原則，並因應車主、駕駛人需要，於公路監理電腦系
    統車籍及駕籍檔中增列通信地址，以利公路監理機關各項通
    知單之寄達，特訂定「公路監理電腦系統車輛車籍增設住居
    所或就業處所地址作業注意事項」，依該注意事項規定，公
    路監理機關受理車主、駕駛人申請增設通信地址後，應立即
    登載於公路監理電腦系統之車籍及駕籍檔中；爾後各項便民
    服務之通知事項及汽車燃料使用費繳款通知、汽車使用牌照
    稅繳款通知及違規通知單、裁決書之送達，皆以通信地址寄
    發。本件異議人之實際居住地，自異議人之聲明異議狀觀之
    ，應為「新北市○○區○○路422 巷114 弄15號8 樓」，與
    異議人違規當時之車籍地址即戶籍地址不符，然異議人於違
    規當時既未實際住居於上開車籍地址即戶籍地址，則依前開
    規定，其即有向監理機關辦理登記實際居住處所地址或通訊
    地址之責，而異議人並未辦理該實際居住所處或通訊地址，
    是監理機關依異議人違規當時之車籍地址即戶籍地址為前揭
    補繳通知單之送達，於法自無不合，附此敘明。
四、綜上所述，本件異議人於上述時地確有「行駛於應繳費之公
    路，而不依規定繳費」之違規事實；原處分機關因就異議人
    之上開違規事實，依據道路交通管理處罰條例第27條第1 項
    、違反道路交通管理事件統一裁罰基準表及處理細則第43條
    、第44條、第67條等規定，裁處異議人罰鍰4,500元，經核
    並無違誤，本件異議人之異議為無理由，應予駁回。
五、依道路交通管理處罰條例第87條第2項、道路交通事件處理
    辦法第18條，裁定如主文。
中    華    民    國   100    年    12    月    30    日
                      刑事第二十三庭  法  官  薛 嘉 珩
上列正本證明與原本無異。
如不服本裁定，應於裁定送達後五日內敘明抗告理由，向本院提
出抗告狀。
                                      書記官  黃 妍 爾
中    華    民    國   100    年    12    月    30    日